【裁判字號】    95,交易,305
【裁判日期】    950726
【裁判案由】    公共危險等
【裁判全文】
臺灣士林地方法院刑事判決             95年度交易字第305號
公  訴  人  臺灣士林地方法院檢察署檢察官
被      告  甲○○
上列被告因公共危險等案件，經檢察官提起公訴（95年度偵字第
3936號），本院訊問被告後，被告為認罪之答辯，經本院合議庭
裁定由受命法官獨任行簡式審判程序審理，並判決如下：
    主  文
甲○○服用酒類，不能安全駕駛動力交通工具而駕駛，處罰金新
臺幣壹萬捌仟元，如易服勞役，以新臺幣貳仟元折算壹日。
被訴過失傷害部分公訴不受理。
    事  實
一、甲○○於民國95年2 月23日晚間7 時許起至ll時止，在臺北
    市○○區○○路4 段180 號9 樓某餐廳飲用威士忌酒後，已
    達不能安全駕駛動力交通工具之狀態，詎仍駕駛車號HT-328
    6 號自用小客車，沿臺北市○○區○○街由西往東方向行駛
    ，嗣於同日晚間ll時17分許，行經臺北市○○區○○街、安
    康路口時，因未暫停讓幹道車先行，且未注意車前狀況，並
    因酒精致作用協調功能降低，而與丙○○所騎乘車號KZW-76
    0 號後載乙○○沿安康路由北往南方向行駛之重型機車發生
    擦撞，致丙○○、乙○○受有傷害（過失傷害部分業經告訴
    人丙○○、乙○○撤回告訴），經警據報到場處理，並對甲○○測試其呼氣酒精濃度為每公升0.35毫克，始悉上情。
二、案經被害人丙○○、乙○○訴由臺北市政府警察局內湖分局
    報請臺灣士林地方法院檢察署檢察官偵查起訴。
    理  由
壹、有罪部分
一、上揭事實，業據被告甲○○於本院準備程序及審理時坦承不
    諱，核與告訴人丙○○、乙○○指訴之情節相符，復有臺北
    市○○○○○道路交通事故現場圖、道路交通事故調查報告
    表(一)、(二)、道路交通事故補充資料表、酒精測定紀錄表、刑
    法第185 條之3 案件測試觀察紀錄表、臺北市政府警察局舉
    發違反道路交通管理事件通知單影本各1 份、交通事故調查
    筆錄2 份、現場及車損照片9 張、國防醫學院三軍總醫院附
    設民眾診療服務處診斷證明書2 紙等在卷可稽，足認被告自
    白與事實相符，堪可採信。本件事證已臻明確，被告犯行洵
    堪認定，應依法論科。
二、核被告甲○○所為，係犯刑法第185 條之3 服用酒類不能安
    全駕駛動力交通工具而駕駛罪。爰審酌被告明知酒精成分對
    人的意識能力具有不良影響，仍枉顧自己生命、身體及公眾
    往來之安全，於服用酒類呼氣酒精濃度達每公升0.35毫克，
    而處於不能安全駕駛動力交通工具之狀態下，仍心存僥倖，
    執意駕駛自用小客車上路，致告訴人等分別受有骨折、擦傷
    等傷害，及被告品行、智識程度、生活狀況，並考量被告已
    與被害人等達成民事和解，被害人等並表示不再追究刑責等
    一切情狀，量處如主文所示之刑，並諭知易服勞役之折算標
    準，以資懲儆。
三、按行為後法律有變更者，適用行為時之法律；但行為後之法
    律有利於行為人者，適用最有利於行為人之法律，刑法第2
    條第1 項定有明文。茲就本案所涉法律變更比較如下：
  (一)被告行為時，刑法第185 條之3 規定：「服用毒品、麻醉藥
    品、酒類或其他相類之物，不能安全駕駛動力交通工具而駕
    駛者，處1 年以下有期徒刑、拘役或3 萬元以下罰金。」，
    且依現行法規所定貨幣單位折算新臺幣條例現行法規第2 條
    之規定，上開法條罰金刑部分之貨幣單位為元，以新臺幣之
    3 倍折算之，即相當於新臺幣9 萬元以下；而被告行為後，
    於95年6 月14日經總統公布，並自同年7 月1 日起施行之刑
    法施行法第1 之1 條規定：「中華民國94年1 月7 日刑法修
    正施行後，刑法分則編所定罰金之貨幣單位為新臺幣。94年
    1 月7 日刑法修正時，刑法分則編未修正之條文定有罰金者
    ，自94年1 月7 日刑法修正施行後，就其所定數額提高為30
    倍。但72年6 月26日至94年1 月7 日新增或修正之條文，就
    其所定數額提高為3 倍。」，又刑法第185 條之3 係於88年
    4 月21日修正施行，是該條文所定罰金刑依前開規定即應為
    新臺幣9 萬元以下，經比較結果，修正前後之規定對於被告
    並無有利或不利之差別。
  (二)又被告行為時之刑法第33條第5 款規定罰金為1 元以上，是
    被告行為時罰金刑部分，經折算為新臺幣後，為新臺幣3元
    以上9 萬元以下；而95年7 月1 日公布施行之刑法第33 條
    第5 款規定罰金為新臺幣1,000 元以上，另佐以前述刑法施
    行法第1 條之1 之規定，其罰金刑部分應為新臺幣1,000 元
    以上九萬元以下。經比較新舊法之結果，以被告行為時之舊
    法對其有利。
  (三)另本件被告行為時之刑法第42條第2 項前段規定「易服勞役
    以1 元以上3 元以下折算1 日。」，且應依修正前罰金罰鍰
    提高標準條例第2 條前段（現已刪除）規定，就其原定數額
    提高為100 倍折算1 日，則本件被告行為時之易服勞役折算
    標準，應以銀元300 元折算1 日，即新台幣900 元折算1 日
    ，惟95年7 月1 日修正公布施行之刑法第42條第3 項前段規
    定：「易服勞役以新台幣1,000 元、2,000 元或3,000 元折
    算1 日」，經比較修正前後之易服勞役折算標準，以修正後
    之規定較有利於被告。
  (三)經綜合比較全部罪刑之結果，應以新法對被告有利。是依上
    開修正後刑法第2 條第1 項但書規定，本件應適用修正後之
    刑法第185 條之1 ，並依修正後之刑法第42條第3 項前段定
    其易服勞役之折算標準。
貳、公訴不受理部分
一、公訴意旨略以：甲○○於95年2 月23日晚間7 時許起至ll時
    止，在臺北市○○區○○路4 段180 號9 樓某餐廳飲用威士
    忌酒後，已達不能安全駕駛動力交通工具之狀態，詎仍駕駛
    車號HT- 3286號自用小客車，沿臺北市○○區○○街由西往
    東方向行駛，嗣於同日晚間ll時17分許，行經臺北市○○區
    ○○街、安康路口時，本應注意汽車行駛至無號誌之交岔路
    口，支線道車應暫停讓幹道車先行，並應注意車前狀況，隨
    時採取必要之安全措施，且依當時雖係夜間，但有照明、道
    路無障礙、視距良好，並無不能注意之情事，竟疏於注意，
    又因酒精發生作用協調功能降低，即貿然穿越上開路口行駛
    ，適丙○○騎乘車號KZW- 760號重型機車後載乙○○沿安康
    路由北往南方向行駛至該處，甲○○見狀避煞不及，致其自
    用小客車右前車頭擦撞丙○○機車右側車身，致丙○○、乙○○因而人、車倒地，丙○○受有右側肱骨骨折之傷害，乙○○受有雙側膝部及右足多處擦傷之傷害，因認被告涉有刑
    法第284 條第1 項前段之過失傷害罪嫌。
二、按告訴乃論之罪，告訴人於第一審辯論終結前得撤回其告訴
    ，又告訴經撤回者，應諭知不受理之判決，並得不經言詞辯
    論為之，刑事訴訟法第238 條第1 項、第303 條第3 款、第
    307 條分別定有明文。
三、查告訴人丙○○、乙○○告訴被告甲○○過失傷害部分，公
    訴人認被告係觸犯刑法第284 條第1 項前段之過失傷害罪嫌
    ，依同法第287 條前段之規定，須告訴乃論。茲據告訴人丙○○、乙○○於本院審理中與被告達成和解且具狀撤回告訴
    ，有撤回告訴狀及和解筆錄各1 份在卷可按，爰依前揭說明
    ，不經言詞辯論，逕為不受理之諭知。
、應依刑事訴訟法第273 條之1 第1 項、第299 條第1 項前段
    、第303 條第3 款、第307 條，修正後刑法第2 條第1 項但
    書、刑法第185 條之3 、修正後刑法第42條第3項 前段，修
    正後刑法施行法第1 條之1 第1 項、第2 項但書，判決如主
    文。
肆、如不服本判決，得自收受送達之日起10日內，向本院提出上
    訴狀。
本案經檢察官陳銘鋒到庭執行職務
中    華    民    國    95    年    7     月    26    日
                  刑事第二庭法  官  馬傲霜
以上正本證明與原本無異。
                            書記官  陳玉瓊
中    華    民    國    95    年    7     月    26    日
附錄本判決論罪科刑所依據之法條：
刑法第185條之3
  服用毒品、麻醉藥品、酒類或其他相類之物，不能安全駕駛動
  力交通工具而駕駛者，處1 年以下有期徒刑、拘役或3 萬元以
  下罰金。


司法院資訊處製作；財團法人民間司法改革基金會備份。
